最高法院刑事判決　　　　　　九十六年度台上字第三四０八號
上　訴　人　甲○○
選任辯護人　鐘律師
上列上訴人因違反槍砲彈藥刀械管制條例案件，不服台灣高等法
院中華民國九十三年十月二十九日第二審判決（九十三年度上訴
字第二六七八號，起訴案號：台灣板橋地方法院檢察署九十三年
度偵字第二七六七號），提起上訴，本院判決如下：
    主  文
原判決關於未經許可，寄藏可發射金屬或子彈具有殺傷力之槍枝
部分撤銷，發回台灣高等法院。
其他上訴駁回。
    理  由
一、發回部分（即未經許可，寄藏可發射金屬或子彈具有殺傷力
之槍枝部分）：
本件原判決撤銷第一審判決，改判依想像競合犯從一重論處上訴
人未經許可，寄藏可發射金屬或子彈具有殺傷力之槍枝罪刑（與
未經許可，寄藏手槍部分分論併罰），固非無見。
惟查：(一)、槍砲彈藥刀械管制條例所謂「寄藏」係指受寄藏匿而
言。申言之，即原持有人為免物之被搜獲或發現而託之暫為藏匿
、保管之意。原判決依憑上訴人之友人「羅文貴」（年籍不詳，
業已死亡）已以電話告知欲將具殺傷力之改造仿ＳＭＩＴＨ＆Ｗ
ＥＳＳＯＮ廠轉輪手槍製造之金屬玩具手槍一支、仿ＳＩＧ　Ｓ
ＡＵＥＲ廠半自動手槍製造之金屬玩具手槍一支，及具殺傷力之
0.38吋制式子彈一顆、玩具金屬彈殼加裝直徑約6.5ｍｍ 金屬彈
頭之改造子彈一顆，暨不具殺傷力之改造九０手槍子彈二顆（以
上槍彈，下稱本件槍彈），藏放於上訴人位於台北縣蘆洲市○○
街二六八號五樓住處地下二樓蓄水池下方，上訴人若不同意應即
嚴詞拒絕，何以其未表示反對，又倘非經上訴人同意，「羅文貴
」如何能得知上開蓄水池下方可供藏放槍彈，且上訴人於遭警方
搜獲部分槍彈後，經警方詢以是否另藏有其他槍枝時，即帶領警
方前往上開蓄水池起出本件槍彈等理由，說明上訴人雖非明示同
意代「羅文貴」寄藏本件槍彈於上開蓄水池下方，顯亦已默示同
意接受「羅文貴」之委託代為保管該槍彈（見原判決第五頁第六
行至第六頁第五行）。然依卷內資料所載，上訴人於警詢時已供
陳：「該兩把改造槍枝（指上述二支改造槍枝）也是阿貴（即『
羅文貴』）於民國九十二年十月底放於蓄水池下的。當時他來找
我，我不在家，他就自己先放於蓄水池下，然後再打電話告訴我
有此事」（見偵查卷第十八頁反面、第十九頁），嗣於偵審中復
陳稱：「……其他的槍枝（指上述二支改造槍枝）都是他（指『
羅文貴』）自己放的……」、「（你住的大樓如何進出？）沒有
管理員，可直接從樓梯或電梯進入地下室」、「因為我不知道如
何處理，所以就一直放在蓄水池」、「……放置在地下室的東西
（指本件槍彈），是他（指『羅文貴』）自己去放的，打電話給
我叫我自己去拿，但是我沒有去拿」、「……東西放在那裡，我
知道可是不是我的，我也沒有去拿」、「（你如何知道槍枝在該
處？）他（指『羅文貴』）有跟我講，有二支槍在那裡，叫我去
拿回來」、「他跟我這樣講，我沒有去查過」、「『羅文貴』打
電話給我說東西放在那裡，我根本不想跟他說此事，我跟他說我
現在在忙，我並沒有默許他放置槍彈的意思……」、「『羅文貴
』打電話給我，他說要將槍、彈放在地下二樓蓄水池旁，要我去
拿，但我並沒有去拿，我沒同意他將東西放在那……」各等語（
見偵查卷第四十一頁、第四十二頁、第六十四頁反面；第一審卷
第三十二頁、第三十五頁、第五十二頁、第五十九頁；原審卷第
四十一頁）。倘若無訛，「羅文貴」係自行將本件槍彈藏放在上
訴人所住大樓之地下二樓蓄水池下方後，再打電話要上訴人將該
槍彈取回保管，但上訴人並未應允，且未前往察看，亦未取回該
槍彈。苟上訴人確有為「羅文貴」寄藏本件槍彈之犯意，何以任
令該槍彈放置在屬大樓公共場所之蓄水池下方，長逾三個月而不
去取回保管？又上訴人既已明確否認同意或默許為「羅文貴」寄
藏本件槍彈，則能否僅憑「羅文貴」曾打電話要求上訴人將其所
預藏在上址之本件槍彈取回保管，上訴人未立即拒絕，或上訴人
因單純知悉「羅文貴」藏放槍彈之地點而帶領警方前往取出本件
槍彈，即遽認上訴人有接受「羅文貴」委託代為寄藏、保管該槍
彈之默示同意？即仍值研酌。實情為何？為明真相，且此攸關上
訴人此部分犯行是否成立，於其利益有重大關係，自應詳予查明
，乃原審未進一步根究明白，並於理由內為必要之說明，遽行判
決，自嫌速斷。(二)、刑法第三十八條第一項第一款關於違禁物沒
收之規定，必以該物具有違禁物之性質，始得依該條款規定予以
宣告沒收。原判決事實既認定「羅文貴」於九十二年十月底某日
藏放在上訴人上址住處地下二樓蓄水池下方，而擬交由上訴人寄
藏之子彈中，除0.38吋制式子彈及玩具金屬彈殼加裝直徑約 6.5
ｍｍ金屬彈頭之改造子彈各一顆均具殺傷力外，餘改造九０手槍
子彈二顆則不具殺傷力等情（見原判決第三頁第一行至第八行）
，理由內復引據內政部警政署刑事警察局之槍彈鑑定書所載內容
，說明：「口徑0.38吋制式子彈一顆，認具殺傷力，另由玩具金
屬彈殼加裝直徑約 6.5ｍｍ金屬彈頭改造之改造子彈一顆，經試
射，可擊發，認具殺傷力，而送鑑定之改造九０手槍子彈二顆，
認均係土造子彈（具直徑約 7.8ｍｍ之金屬彈頭），採樣一顆試
射，可擊發，惟其發射動能不足，認不具殺傷力」（見原判決第
四頁倒數第三行至第五頁第三行）。如若不虛，上開加裝直徑約
6.5ｍｍ 金屬彈頭之改造子彈一顆既業經試射，其內所裝置之火
藥已因擊發而燃燒殆盡，其餘部分亦裂解為彈頭及彈殼，似已不
復具備子彈之外型及功能，另上開改造九０手槍子彈二顆既經鑑
定認不具殺傷力，則上述三顆子彈是否仍得認係違禁物，已非無
疑。乃原判決竟以上開由玩具金屬彈殼加裝直徑約 6.5ｍｍ金屬
彈頭之改造子彈一顆及改造九０手槍子彈二顆，均屬違禁物為由
，併依刑法第三十八條第一項第一款之規定宣告沒收（見原判決
第九頁第四行至第七行），亦難認為適法。以上，或係上訴意旨
所指摘，或為本院得依職權調查之事項，應認原判決關於未經許
可，寄藏可發射金屬或子彈具有殺傷力之槍枝部分有撤銷發回更
審之原因。又原審判決後，槍砲彈藥刀械管制條例第十一條已於
九十四年一月二十六日修正刪除，原該條第四項關於未經許可持
有、寄藏或意圖販賣而陳列同條例第四條第一項第一款所稱其他
可發射金屬或子彈具有殺傷力之各式槍砲行為之處罰，移列於同
條例第八條第四項，其法定刑度亦有變更，案經發回，於更審時
應注意新舊法之比較適用，附此敘明。
二、駁回部分（即未經許可，寄藏手槍部分）：
按上訴得對於判決一部為之，未聲明為一部者，視為全部上訴，
刑事訴訟法第三百四十八條第一項定有明文。上訴人對原判決不
服提起第三審上訴，未聲明為一部上訴，依前開規定，應視為全
部上訴（即關於未經許可，寄藏手槍部分，視為已上訴）。惟第
三審上訴書狀，應敘述上訴之理由，其未敘述者，得於提起上訴
後十日內補提理由書於原審法院，已逾上述期間，而於第三審法
院未判決前仍未提出上訴理由書狀者，第三審法院應以判決駁回
之，刑事訴訟法第三百八十二條第一項、第三百九十五條後段亦
規定甚明。本件上訴人不服原審判決，於九十三年十一月十六日
提起上訴，但關於未經許可，寄藏手槍部分，並未敘述理由，迄
今逾期已久，於本院未判決前仍未提出，依上開規定，此部分之
上訴自非合法，應予駁回。
據上論結，應依刑事訴訟法第三百九十五條後段、第三百九十七
條、第四百零一條，判決如主文。
中　　華　　民　　國　九十六　年　　六　　月　二十八　日
                      最高法院刑事第十庭
                          審判長法官  謝　俊　雄
                                法官  陳　世　雄
                                法官  魏　新　和
                                法官  吳　信　銘
                                法官  徐　文　亮
      本件正本證明與原本無異
                                      書  記  官
中　　華　　民　　國　九十六　年　　七  　月 　 三    日
                                                      V
